【裁判字號】    99,訴,343
【裁判日期】    990623
【裁判案由】    毒品危害防制條例
【裁判全文】
臺灣桃園地方法院刑事判決               99年度訴字第343號
公  訴  人  臺灣桃園地方法院檢察署檢察官
被      告  甲○○
選任辯護人  陳孟彥律師
            陳志律師
上列被告因毒品危害防制條例案件，經檢察官提起公訴（98年度
偵字第17632 號），本院判決如下：
    主  文
甲○○販賣第三級毒品，處有期徒刑伍年貳月，扣案之行動電話
壹支（內含門號0000000000號SIM 卡壹張）沒收，未扣案販賣毒
品之所得財物新臺幣肆佰元沒收，如全部或一部不能沒收時，以
其財產抵償之。又販賣第三級毒品，處有期徒刑伍年貳月，扣案
之行動電話壹支（內含門號0000000000號SIM 卡壹張）沒收，未
扣案販賣毒品之所得財物新臺幣捌佰元沒收，如全部或一部不能
沒收時，以其財產抵償之。又販賣第三級毒品，處有期徒刑伍年
貳月，扣案之行動電話壹支（內含門號0000000000號SIM 卡壹張
）沒收，未扣案販賣毒品之所得財物新臺幣壹仟壹佰元沒收，如
全部或一部不能沒收時，以其財產抵償之。應執行有期徒刑拾貳
年，扣案之行動電話壹支（內含門號0000000000號SIM 卡壹張）
沒收，未扣案販賣毒品之所得財物新臺幣貳仟參佰元沒收，如全
部或一部不能沒收時，以其財產抵償之。
    事  實
一、甲○○明知愷他命係毒品危害防制條例第2 條第2 項第3 款
    所規定列管之第三級毒品，不得非法販賣，竟意圖營利，基
    於販賣第三級毒品愷他命之犯意，以門號0000000000行動電
    話作為販賣第三級毒品之聯繫工具，於不詳時、地自不詳姓
    名、年籍之成年人以每公克新臺幣（下同）250 元價格販入
    愷他命後，先後在民國98年5 月起至同年7 月30日為警查獲
    前此段期間之某3 日晚間，經乙○○以行動電話號碼000000
    0000與其前開行動電話門號聯絡後，即駕駛汽車前往乙○○
    設於桃園縣平鎮市○○路132 巷2 弄20號住處前，在汽車內
    以每包約1 公克400 元之價格，先後販賣1 包、2 包及3 包
    愷他命予乙○○，並分別收取400 元、800 元及1100元之現
    金。嗣為警於98年7 月30日下午4 時35分許持搜索票，前往
    甲○○位於桃園縣中壢市○○路97巷23號3 樓之住處內進行
    搜索而查獲，並扣得其所有用於販賣毒品之行動電話1 支（
    內含門號0000000000號SIM 卡）及與本案無關之第三級毒品
    愷他命6 包（分別為25.28 公克、7.9 公克、4.18公克、2.
    25公克、0.9 公克、0.8 公克，驗前總毛重41.31 公克）、
    夾鍊袋2 包（合計138 個）、電子磅秤1 台，始查悉上情。
二、案經桃園縣政府警察局中壢分局報告臺灣桃園地方法院檢察
    署檢察官偵查起訴。
    理  由
一、證據能力部分：（一）按被告之自白，非出於強暴、脅迫、
    利誘、詐欺、疲勞訊問、違法羈押或其他不正之方法，且與
    事實相符者，得為證據。刑事訴訟法第156 條第1 項定有明
    文。觀諸被告甲○○於警詢時之筆錄記載，單從各該筆錄問
    答所顯現之形式上紀錄內容，並查無警方有何出於利誘或以
    不當誘導方式取供之情狀，又被告亦自承：製作警詢筆錄時
    ，並未遭警察強暴、脅迫等語（見本院99年度訴字第343 號
    卷第22頁背面），再被告之選任辯護人拷貝被告於警詢中之
    應訊光碟後，經自行勘驗結果，對於被告警詢筆錄之記載內
    容，亦未發現有記錄不實，或曲解被告供述意旨，亦未發現
    被告係遭強暴、脅迫、利誘、詐欺、疲勞訊問、違法羈押或
    其他不正之方法取供之具體事證。另經本院審認全案卷證結
    果，認被告於警詢中所陳與前揭犯罪事實相符之供述，係與
    事實相符（理由詳後述），則依首揭規定，被告於警詢中所
    為與前揭犯罪事實相符之自白，自得採為本案之證據。（二
    ）按被告以外之人於檢察事務官、司法警察官或司法警察調
    查中所為之陳述，與審判中不符時，其先前之陳述具有較可
    信之特別情況，且為證明犯罪事實存否所必要者，得為證據
    ，刑事訴訟法第159 條之2 定有明文。所謂證人「先前不一
    致之陳述」，係指先前於審判外陳述之人（證人）現於法院
    作證，且該審判外之陳述與該證人於審判中之證詞相較有不
    一致之情形。另所謂「較可信之特別情況」之情形，亦應就
    前後陳述時之外部情況（如時間之間隔、有意識的迴避、受
    不當外力干擾、事後串謀、立即反應所知、是否有親友在場
    及筆錄是否清楚明確等）進行比較，以資決定何者外部情況
    具有可信性。若陳述係在特別可信之情況下所為，虛偽陳述
    之危險性不高，雖係審判外陳述，或未經被告反對詰問，仍
    得承認其有證據能力。查證人乙○○於警詢中不利於被告甲○○之證述，與其在本院99年6 月1 日審理期日所為證述並
    不相符，顯有出入，然所證距被告販賣第三級毒品之時間較
    近，記憶自較深刻，可立即反應所知，不致因時隔日久而遺
    忘案情，復於製作警詢筆錄時，警員並未以強暴、脅迫或利
    誘之方式要求證人乙○○為對被告不利之證述，此業據證人
    即桃園縣政府警察局中壢分局偵查隊警員丙○○及證人乙○○於本院審理中到庭證述明確（見本院99年度訴字第343 號
    卷第68-70 頁），再當時被告及其親屬並未同時在場，自無
    因擔憂個人安危而為不實陳述之壓力，反觀證人乙○○因被
    告之親屬曾於本院審理期日前與伊談及作證時應為陳述之內
    容，造成其心理恐懼，致於本院審理期日哭泣發抖無法連續
    陳述之情形（見同前本院卷第46-49 、70-72 頁），本院斟
    酌上情，認證人乙○○警詢時之陳述與本案待證事實間具有
    相當之關聯性，以之為本案證據尚無不當，認證人乙○○之
    警詢陳述，得為證據。被告之選任辯護人認上開證人於警詢
    中所為證述，為審判外之陳述，應無證據能力云云，顯不足
    採。（三）按被告以外之人於偵查中向檢察官所為陳述，除
    顯有不可信之情況者外，得為證據，同法第159 條之1 第2
    項亦有明定。查證人乙○○於偵查中，已係成年人，於檢察
    官訊問時理解、應答均正常，有各該偵訊筆錄在卷可考，堪
    認皆具有一般正常人之智識及社會經驗；另遍觀偵查全卷，
    亦查無其遭違法取供或非出於自由意志陳述之情狀，被告之
    選任辯護人又未能提出任何確切之證據證明該證人於偵查中
    之供述有何顯不可信之情況，則依前揭法條規定，得例外具
    有證據能力。又按刑事被告詰問證人之權利，係憲法所保障
    之基本人權及訴訟權基本內容之一，不容任意剝奪。不當剝
    奪被告詰問證人之機會，不僅妨害其訴訟防禦權之行使，亦
    有礙於真實之發現，固為法所不許（司法院大法官釋字第38
    4 、582 號解釋）。惟本案中，證人乙○○在本院審理時曾
    以證人身分具結作證，已予被告及其選任辯護人對質詰問之
    機會，揆諸前揭裁判要旨，證人乙○○於偵查中之供述，自
    得作為本案認定犯罪事實之判斷依據。被告之選任辯護人認
    上開證人於偵查中所為證述，為審判外之陳述，應無證據能
    力云云，亦不足採。（四）又按「搜索、扣押及勘驗，應制
    作筆錄，記載實施之年、月、日及時間、處所並其他必要之
    事項。扣押應於筆錄內詳記扣押物之名目，或制作目錄附後
    。勘驗得制作圖畫或照片附於筆錄。筆錄應令依本法命其在
    場之人簽名、蓋章或按指印」；又除顯有不可信之情況外，
    公務員職務上製作之紀錄文書、證明文書，除顯有不可信之
    情況外，得為證據，刑事訴訟法第42條、第159 條之4 第1
    款分別定有明文。本件海巡署台中機動查緝隊對於被告搜索
    扣押後所製作之該局搜索扣押筆錄、扣押物品目錄表，均屬
    公務員於職務上製作之紀錄文書，且觀其搜索形式，亦無瑕
    疵可指，是上開搜索之執行，於法無違，依刑事訴訟法第15
    9 條之4 第1 款規定，得為證據。（五）另按鑑定之經過及
    其結果，應命鑑定人以言詞或書面報告；法院或檢察官得囑
    託醫院、學校或其他相當之機關、團體為鑑定，或審查他人
    之鑑定，準用前開規定，此為刑事訴訟法第206 條第1 項、
    第208 條第1 項前段所明定。經查，內政部警政署刑事警察
    局98年9 月2 日刑鑑字第0980113541號毒品鑑定書，屬檢察
    官指揮司法警察囑託之鑑定機關，並為該機關執行毒品鑑定
    業務所出具之書面報告，依刑事訴訟法第159 條之立法理由
    及同法第206 條規定，自得為證據，且被告及其選任辯護人
    於本院審理時，就此部分之證據能力亦表示無意見，覆核該
    鑑定書與檢察官主張之犯罪事實有關聯性，是可認該鑑定書
    具有證據能力。（六）另本件認定事實引用之卷內其餘所有
    文書證據卷證資料，並無證據證明係公務員違背法定程序取
    得，且被告亦未於言詞辯論終結前表示異議，均有證據能力
    ，附此敘明。
二、訊據被告矢口否認販賣第三級毒品犯行，辯稱：乙○○是伊
    妹妹的朋友，98年5 月至7 月間，其固曾多次以0000000000
    門號電話與伊聯絡，但都只是打來找伊妹妹或推銷其販售的
    手錶，伊從未曾拿愷他命給乙○○，應該是因為乙○○喜歡
    伊，被伊拒絕，所以才編造謊言陷害伊，扣案之愷他命、夾
    鍊袋及電子磅秤等均係供其個人施用愷他命之用云云。經查
    ：（一）證人乙○○於偵查中證稱：「我是透過甲○○的妹
    妹潘怡倩認識甲○○。我跟他買過不止一次愷他命，是潘怡
    倩跟我說甲○○有在賣毒品，然後把甲○○的電話給我，我
    就打門號0000000000電話給甲○○。」、「98年5 月到7 月
    期間，確切日期我想不起來，我是在晚間8 、9 點撥打電話
    聯絡被告，我報姓名以後就問他方便跟他買愷他命嗎？他答
    可以並說要來找我，甲○○到我家後，打電話叫我下去拿愷
    他命，我就進入他車內，我拿1 張1 千元鈔票給他，他跟我
    講愷他命1 小包400 元，我說只要買1 小包，重量1 公克，
    所以他找我600 元，並給我1 小包愷他命，愷他命原本就分
    裝好了，他沒有把磅秤拿出來秤，是他主動提起1 小包的重
    量。這是第1 次買毒品」、「還有2 次有印象，都是在98年
    5 到7 月間。第2 次購買經過同上1 次，大約是在第1 次購
    買愷他命後約1 星期，我都是在晚上8 點半下班，下班後才
    有時間打電話買毒品，這次甲○○一樣到我家打電話通知我
    下樓進車內交易毒品，這次我拿1 張1000元鈔票給他，買了
    2 小包，重量約2 公克愷他命，甲○○找我200 元，並把2
    公克愷他命交給我，一樣是事先分裝好，現場沒有秤重。」
    、「第3 次其實我不確定交易日期，也不確定2 次與3 次間
    隔，只記得再買800 元2 小包之後還有1 次，是買3 小包，
    甲○○說算我便宜只收我1100元，該次也是在晚上8 、9 點
    我打電話聯絡甲○○，甲○○主動到我家樓下等我，我一樣
    下樓進入車內交易毒品，我本來只帶1000元1 張鈔票，因為
    他跟我說如果我願買3 包，他可以算我便宜，所以我再度折
    返我家拿錢，印象深刻，我拿1100元整數給他，他直接給我
    3 小包，重量約3 公克的愷他命給我沒有找錢，他只有第1
    次跟我介紹賣給我的1 小包愷他命是1 公克，之後我看1 小
    包白粉的量與第1 次差不多，所以認為2 小包就是2 公克，
    3 小包就是3 公克。」等語（見臺灣桃園地方法院檢察署98
    年度偵字第17632 號卷第79-81 頁），核與其於警詢中證稱
    ：「0000000000號行動電話是我申辦使用，我在很久以前有
    跟甲○○購買過愷他命，時間我不記得了，大部分都是我到
    甲○○位於健行路的住處外跟他購買，我要去之前都會先打
    電話跟甲○○聯絡，向他購買幾次我忘記了，購買價格是一
    包400 元，我記得我曾有向甲○○買過1 次800 元的，而且
    有一次是向甲○○買3 包，他算我1100元。」（見同前偵卷
    第79-81 頁）及其於本院審理中證稱：「我在98年5 至7 月
    間曾施用第三級毒品愷他命」、「（問：你平常都跟誰購買
    愷他命？）我只跟甲○○買。」、「我跟甲○○買的次數太
    多了，我有買過800 元、1100元，也有買過400 元的。」等
    語情節大致相符（見同前本院卷第71頁），其歷次接受訊問
    時，對於曾在98年5 至7 月間曾施用愷他命，且係由被告販
    售前開毒品予伊，價格為每包400 元，伊曾購買過400 元、
    800 元及1100元（即分別為1 包、2 包及3 包）之數量等證
    述均始終一致，而細核其於偵查中所為證述，關於被告與其
    交易毒品之細節均能清楚記憶，甚至能說出曾因購買3 包所
    以價格便宜100 元（即原本3 包愷他命之售價應為1200元，
    但甲○○主動表示可便宜一點販售），但因所攜帶之金錢不
    夠而折返家中購買之情節，若證人乙○○係為誣陷被告入罪
    而任意編織謊言，實難想像其故意編造如此複雜情節之動機
    ，甚且於警詢（98年11月8 日接受調查）、偵訊（99年2 月
    3 日接受訊問）及本院審理（99年6 月9 日）等相隔數月之
    久之調查期日，均始終能記得此部分細節之可能性，而其於
    偵查中所為證述，就時間、地點及情節之敘述均屬極為明確
    ，其所述難認盡屬虛枉。（二）再查，本件係因海巡署中部
    地區巡防局台中機動查緝隊人員持本院核發98年度聲搜字第
    632 號搜索票至桃園縣中壢市○○路97巷23號3 樓執行搜索
    後，當場查獲被告，經被告於警詢中自白曾販售第三級毒品
    愷他命予綽號「黃狗」之人共5-6 次後，再由承辦本案之臺
    灣桃園地方法院檢察署檢察官指示桃園縣政府警察局中壢分
    局偵查佐丙○○就被告使用門號0000000000行動電話於98年
    5 至7 月間通聯紀錄進行分析比對篩檢出可疑為毒品交易對
    象之人並製作該人筆錄，嗣偵查佐丙○○即通知與前開門號
    通話量次數較多之門號0000000000申用人即證人乙○○前往
    警局製作筆錄，證人乙○○依照通知書上記載之日期前往警
    局，經警員告知應據實陳述，不得誣陷他人後，以一問一答
    方式製作警詢筆錄，當天其精神狀況正常，過程中警員未以
    強暴、脅迫或利誘（即以脫免自身刑責為交換條件）方式要
    求證人乙○○對被告為不利之陳述，筆錄製作完畢時曾請其
    閱覽後簽名等情，業據證人丙○○證述明確（見同前本院卷
    第68-69 頁），亦經證人乙○○於本院審理中表示證人丙○○所述情節屬實（見同前本院卷第70頁），另有被告警詢筆
    錄（臺灣桃園地方法院檢察署98年度偵字第17632 號卷第6-
    9 頁）、臺灣桃園地方法院檢察署公務交辦單、甲○○通話
    對象及次數一覽表、中華電信、大眾電信、和信、遠傳、威
    寶、台灣大哥大、亞太行動資料查詢一覽表、證人戴筱涵等
    警詢筆錄（見同前偵卷第30、32-33 、37-63 、75-78 、82
    -83 頁），參酌本件查獲之方式，係在被告已經坦白承認有
    交付毒品予他人並收受金錢等情節後，再由其通聯紀錄反向
    追查可能之販毒對象，經比對後，認證人乙○○與被告於前
    開期間確有密集之通話紀錄始通知證人乙○○至警局說明此
    事，而非因警方查獲證人乙○○施用第三級毒品愷他命而要
    求伊供出毒品來源而起，而乙○○縱有涉及施用第三級毒品
    之行為，亦非屬毒品危害防制條例所規範而無刑事責任，並
    無該條例第17條規定供出毒品來源可減輕己身罪責之利己效
    果，難認證人有何為圖謀利己而陷害他人之動機；又縱使證
    人乙○○因員警陳述有誤而導致其誤會施用第三級毒品亦涉
    及刑責（即證人丙○○表示伊曾告知證人縱使曾購買愷他命
    因已過了處罰時效罪責不重等語，見同前本院卷第69頁），
    因趨吉避兇乃人之本性，證人乙○○於警方未掌握任何其施
    用第三級毒品之實證情況下，何不乾脆否認施用毒品而撇清
    與本案有關之任何情節，而須先坦承施用第三級毒品以達陷
    害被告之目的？此豈非玉石俱焚損人不利己之舉止？若非有
    深仇大恨之人，實難想像其為前開行為之動機何在。被告固
    辯稱證人乙○○係因感情糾紛對其產生怨懟而故意誣陷其入
    罪云云，然證人乙○○於偵查及本院審理中，均具結堅稱伊
    與被告間並無因感情或金錢糾紛產生怨隙（見同前偵卷第11
    9 頁、同前本院卷第49-50 頁），而被告固以前語為辯，然
    伊先於本院準備程序中陳稱：「證人乙○○之前喜歡我，我
    拒絕她所以她才編造謊言來陷害我。」（見同前本院卷第21
    -22 頁），嗣又於本院審理中改稱：「我確實有跟她在一起
    過，沒有很久，分手很久了。」（見同前本院卷第72頁），
    其先後所述已有不同，再參酌兩造於98年5 月至7 月間之雙
    向通聯紀錄，通話時間均僅約1 分鐘左右，且互有主動發話
    予對方之情形，此有行動電話0000000000與0000000000號雙
    向通聯紀錄1 份在卷可稽（見同前偵卷第123-125 頁），若
    為互有感情糾葛之人，則實難想像兩造於2 個月之期間內，
    均僅短促而從無較長時間通話之紀錄，且互有主動撥打予對
    方之情，被告前開辯解，顯不足採。（三）再按證人之陳述
    有部分前後不符，或相互間有所歧異時，或因記憶淡忘、或
    事後迴護被告、或因其他事由所致，究竟何者為可採，法院
    仍得本其自由心證予以斟酌，非謂一有不符或矛盾，即應認
    其全部均為不可採信。（最高法院74年臺上字第1599號判例
    要旨、90年度臺上字第6078號判決要旨參照）。因之，證人
    供述之證據，前後縱有差異，事實審法院依憑證人前後之供
    述證據，斟酌其他證據，本於經驗法則與論理法則，取其認
    為真實之一部，作為論罪之證據，自屬合法（最高法院90年
    度臺上字第6943號判決要旨參照）。本件被告之選任辯護人
    固以證人乙○○於警詢中先證稱：「大部分都是我到甲○○
    位於健行路的住處外跟他購買。」、「購買價格是一包400
    元，我記得我曾有向甲○○買過1 次800 元的，而且有一次
    是向甲○○買3 包，他算我1100元」（見同前偵卷第80-81
    頁），復於偵查中證稱：曾於98年5 月至7 月間，向被告購
    買毒品共3 次，地點都是在伊洪圳路住處，被告到了以後會
    打電話，伊就進入被告車內跟他交易毒品（見同前偵卷第11
    7-119 頁），再於本院審理中證稱：「我記得第3 次是我下
    班後去被告家找他，前2 次是被告來我家。」（見同前本院
    卷第70頁背面）等語，就購買之次數、地點陳述均有瑕疵，
    不足採信等為被告辯護，然查：證人乙○○於本院審理中明
    確證述：伊平常都只跟被告購買愷他命，次數很多，不止3
    次，2 種交易地點（即被告住處外及伊自己住處前）都有，
    很難記憶清楚究竟是在被告家或在伊家等語（見同前本院卷
    第70-72 頁），細譯被告與證人乙○○之行動電話於98年5
    至7 月間確曾有過極多次通聯紀錄，此有前開雙向通聯紀錄
    可參（見同前偵卷第123-125 頁）及參酌一般施用毒品成癮
    之人若有固定之進貨來源，亦難想像2 個月期間內僅曾購買
    3 次共約6 公克第三級毒品愷他命之情，足認證人乙○○於
    本院審理中證述其曾向被告購買多次第三級毒品愷他命之語
    非屬全然不得採信，又若其有多次購買之經驗，交易地點確
    實可能不僅只一處，證人因時間流逝而對細節部分記憶逐漸
    模糊，與常情亦無違背，而細譯證人乙○○於警詢中所言「
    大部分」都是在被告住處購買之用語，並非限定購買地點僅
    有被告住處，而其於警詢中稱「記得1 次買800 元、1 次買
    1100元」等語，係屬多次購買情節之舉例，亦與其嗣後於偵
    查中陳述曾以被告駕車前往其住處樓下，由伊下樓在被告車
    內之方式進行交易共3 次，價格分別為400 元、800 元及11
    00元等語無邏輯上矛盾之處，而證人乙○○向被告購買毒品
    之次數既不僅止於3 次，則其理解及記憶中購買毒品之次數
    順序，未必與本院訊問時完全一致，則其於本院審理中證述
    各次購買之地點固與偵查中略有出入，亦不能以此直接認定
    其所述係屬矛盾之證言，且其歷次證述中，既對於曾於95年
    5 至7 月間向被告購買愷他命3 次以上，每包400 元，曾買
    過400 、800 及1100元等基本重要情節從未改變，前開細微
    歧異之處難認足以撼動其證言之真實性；又證人乙○○固於
    本院99年6 月1 日審理期日中一度證稱：「我在警察局及檢
    察官面前都是亂講的」（見同前本院卷第47頁），然當庭卻
    又稱：「（問：是否在被告面前無法自由陳述？）是。」並
    有哭泣發抖無法回答問題之情，經本院訊問：「妳既然今天
    作證的內容是要對甲○○為有利的證詞，妳為什麼要求不要
    跟他面對面作證？」後，答以：「還是會害怕。（問：妳為
    什麼害怕？）（沈默不語）（問：今天開庭前，被告有沒有
    找過妳？）有。（問：他找妳做什麼？）叫我開庭的時候不
    要說。（問：他有沒有恐嚇妳？有沒有說如果沒有照他的意
    思說就會對妳怎麼樣？）（沈默不語）」等語（見同前本院
    卷第46-49 頁），嗣於本院99年6 月7 日審理期日證稱：「
    我在警察局和偵查中說的話都是實在的。（問：妳為什麼上
    次說妳在警察局亂講話？）我真的很害怕，我怕我自己的人
    身安全受到威脅。」，而於被告入庭要求對質時，因恐懼無
    法言語，只能以點頭表示確實曾向被告購買毒品，並點頭表
    示遭受被告母親要求作偽證等情（見同前本院卷第70-72 頁
    ），依證人乙○○前開當庭懼怕無法言語之表現，應認其陳
    稱係因害怕人身安全遭受威脅始一度不實表示未曾自被告處
    購買毒品等情，與事實相符，是應認前開證人乙○○於本院
    審理中一度翻異其證詞之情節，亦不足以影響其證言之可信
    度。（四）1.另查，本件證人乙○○證述其係於98年5 至7
    月間以電話與被告聯絡交易後，由被告交付一小包約1 公克
    之愷他命等情節，與被告於警詢初即自白曾於98年7 月31日
    前約2 個月，以電話與他人聯絡後，販售1 包約1 公克之愷
    他命等情節極為類似（見同前偵卷第6-9 頁），而本件被告
    遭查獲時，其持有之愷他命共6 包中，確實有2 包重量分別
    為接近1 公克之愷他命（分別為0.9 公克及0.8 公克），此
    有扣押筆錄可參，被告既稱證人乙○○從未與其共同施用愷
    他命，伊亦從未交付愷他命予該人（見同前本院卷第21頁背
    面、第23頁背面），則證人乙○○何以知悉被告之習慣係以
    約1 公克之重量包裝為1 小袋？若證人乙○○之證言乃隨性
    編纂，又何以其所述之交易方式及期間，亦均與被告所陳述
    者近乎一致？2.再者，兩造間於98年5 月至7 月間，有多次
    雙向通聯記錄（見同前偵卷第123-125 頁），與證人乙○○
    於警詢、偵訊及本院審理中歷次均證述其曾以行動電話與被
    告聯絡毒品交易情事相符，縱證人乙○○亦不否認曾撥打被
    告前開電話試圖聯絡被告之胞妹潘怡倩之用（見同前偵卷第
    80、118 頁、同前本院卷第48頁），然就邏輯上，此兩事並
    非不可同時並存而互相矛盾之事，亦即縱證人乙○○曾有為
    交易毒品以外之原因撥打被告前開行動電話，亦不代表其證
    述伊曾撥打被告前開行動電話購買毒品之證述即屬虛偽，被
    告之選任辯護人此部分之辯護，亦屬無理由。3.又本件被告
    於遭警查獲之際，為警扣得白色粉末6 包（重量分別為25.2
    8 公克、7.9 公克、4.18公克、2.25公克、0.9 公克、0.8
    公克）、夾鍊袋2 包（合計138 個）、電子磅秤1 個、行動
    電話1 支等物，此有海巡署台中機動查緝隊搜索扣押筆錄、
    臺灣桃園地方法院檢察署扣押物品清單在卷可查（見同前偵
    卷第12-16 、68-69 頁），而前開扣案白色粉末6 包經送鑑
    定後，發現其中編號A1-A5 等5 包驗前總毛重37.64 公克（
    包裝塑膠袋總重約2.57公克）隨機抽驗其中1 包，淨重24.0
    3 公克，取0.09公克鑑定，餘23.94 公克，檢出第三級毒品
    愷他命成分，純度約99％，依據抽測純度，推估編號A1-A5
    均含K 他命之驗前總純質淨重為34.71 公克。編號A6驗前毛
    重4.24公克（包含塑膠袋重0.28公克），取0.08公克鑑定用
    罄，餘3.88公克，檢出第三級毒品愷他命成分，此有內政部
    警政署刑事警察局98年9 月2 日刑鑑字第0980113541號鑑定
    書1 份在卷可稽。被告前開持有之毒品純度極高，數量非微
    ，依其自稱係一次以每公克250 元價格取得計算（見同前偵
    卷第8 頁，同前本院卷第23頁背面），上開毒品之價格約達
    10470 元左右，再依被告自稱每日須施用4-5 公克愷他命，
    每公克取得價格250 元計算，其每月均需花費約30000 至37
    500 元（以每月30日計算）購買愷他命始足夠供其個人施用
    ，然被告自陳其於98年間係擔任某洗車廠之股東，每個月可
    賺取2 至3 萬元利潤（見同前本院卷第74頁背面），其用於
    施用毒品之開銷，與其收入顯不成比例，依常情推論，被告
    應有其餘取得金錢收入之管道，再綜合參酌扣案為被告所有
    之電子磅秤1 個及夾鍊袋2 包（合計138 個）等物，確係常
    用於分裝毒品用以販賣之物品，雖係於證人乙○○自稱由被
    告處購得毒品後之98年7 月30日才遭查扣，而無法確定是否
    為用於本案犯罪之物，然得作為證人乙○○所為證言之補強
    證據。（五）綜合前開證據觀察，應認證人乙○○之證言極
    為可信，而證人乙○○於歷次證述中，警詢時陳述其向被告
    購買毒品之籠統事實，本院審理中又因時間已距離極久而未
    能為清楚之證述，本院認其於偵訊中詳細描述之交易地點及
    方式確與事實相符，綜合前開證人乙○○之證述及前開證據
    ，應認被告確於前開犯罪事實欄所載之時間、地點，以犯罪
    事實欄所載之方式，先後交付1 包、2 包及3 包（每包約1
    公克）之第三級毒品愷他命予證人乙○○，並分別收取400
    元、800 元及1100元之現金，而被告既自承其均係以每公克
    250 元之價格取得第三級毒品愷他命，其有圖利之意圖亦甚
    屬明確，本件被告所辯堪難採信，其販賣第三級毒品之事證
    明確，應依法論科。
三、按毒品危害防制條例修正第4 條業於98年5 月20日以華總一
    義字第09800125141 號公布，自公布後6 個月即98年11月20
    日施行，新法第4 條規定：「製造、運輸、販賣第一級毒品
    者，處死刑或無期徒刑；處無期徒刑者，得併科新臺幣2 千
    萬元以下罰金。製造、運輸、販賣第二級毒品者，處無期徒
    刑或7 年以上有期徒刑，得併科新臺幣1 千萬元以下罰金。
    製造、運輸、販賣第三級毒品者，處5 年以上有期徒刑，得
    併科新臺幣7 百萬元以下罰金。製造、運輸、販賣第四級毒
    品者，處3 年以上10年以下有期徒刑，得併科新臺幣3 百萬
    元以下罰金。製造、運輸、販賣專供製造或施用毒品之器具
    者，處1 年以上7 年以下有期徒刑，得併科新臺幣1 百萬元
    以下罰金。前五項之未遂犯罰之。」，而舊法第4 條規定：
    「製造、運輸、販賣第一級毒品者，處死刑或無期徒刑；處
    無期徒刑者，得併科新臺幣1 千萬元以下罰金。製造、運輸
    、販賣第二級毒品者，處無期徒刑或7 年以上有期徒刑，得
    併科新臺幣7 百萬元以下罰金。製造、運輸、販賣第三級毒
    品者，處5 年以上有期徒刑，得併科新臺幣5 百萬元以下罰
    金。製造、運輸、販賣第四級毒品者，處3 年以上10年以下
    有期徒刑，得併科新臺幣3 百萬元以下罰金。製造、運輸、
    販賣專供製造或施用毒品之器具者，處1 年以上7 年以下有
    期徒刑，得併科新臺幣1 百萬元以下罰金。前五項之未遂犯
    罰之。」，經比較修正前後關於罰金刑之規定，以修正前法
    律，較有利於行為人，依刑法第2 條第1 項但書規定，應適
    用修正前毒品危害防制條例第4 條之規定。
四、按愷他命為毒品危害防制條例第2 條第2 項第3 款所規定之
    第三級毒品，依法不得販賣，核被告所為，係犯修正前毒品
    危害防制條例第4 條第3 項之販賣第三級毒品罪。被告所犯
    上開3 罪，犯意各別，行為有異，應予分論併罰。爰審酌被
    告明知毒品戕害他人身心健康，竟加以販賣，增加毒品流通
    ，嚴重損及國民健康、影響社會治安，應予非難，並斟酌其
    年齡、智識程度、生活狀況、犯罪動機、手段及販賣、販賣
    毒品之數量不多，與犯罪後否認犯行，未見悔意等一切情狀
    ，分別量處如主文所示之刑，並定其應執行刑。
五、末按「毒品危害防制條例第2 條第2 項規定，毒品依其成癮
    性、濫用性及對社會危害性分為四級，並就製造、運輸、販
    賣、意圖販賣而持有、以非法方法使人施用、引誘他人施用
    及轉讓等不同品項毒品之行為，分別定其處罰。至施用或持
    有第三、四級毒品，因其可罰性較低，故予除罪化，僅就施
    用及持有第一、二級毒品科以刑罰。惟鑑於第三、四級毒品
    均係管制藥品，特於同條例第11條之1 明定無正當理由，不
    得擅自持有；第18條第1 項後段復規定查獲之第三、四級毒
    品，無正當理由而擅自持有者，沒入銷燬之。從而，依同條
    例第18條第1 項後段應沒入銷燬之毒品，專指查獲之施用、
    持有第三、四級毒品而言；倘係查獲之製造、運輸、販賣、
    意圖販賣而持有、以非法方法使人施用、引誘他人施用或轉
    讓之第三、四級毒品，既屬同條例相關法條明文規定處罰之
    犯罪行為，即非該條項應沒入銷燬之範圍。又同條例第19條
    第1 項所定『供犯罪所用或因犯罪所得之物』，係指犯第4
    條至第9 條、第12條、第13條或第14條第1 項、第2 項之罪
    所用或所得之物，不包括毒品本身在內，自不得為第三、四
    級毒品之沒收依據（以犯第4 條第3 項販賣第三級毒品罪為
    例，其供犯罪所用之物，當指『供販賣第三級毒品所用之物
    』而言；第三級毒品本身為販賣之標的，為遂行販賣該毒品
    使用之物，始屬『供犯罪《犯第4 條第3 項之販賣第三級毒
    品罪》所用之物』，其理至明）。同條例對於查獲之製造、
    運輸、販賣、意圖販賣而持有、以非法方法使人施用、引誘
    他人施用及轉讓第三、四級毒品之沒收，並無特別規定，如
    其行為已構成犯罪，則該毒品即屬不受法律保護之違禁物，
    應回歸刑法之適用，依刑法第38條第1 項第1 款之規定沒收
    之（最高法院著有95年度台上字第911 號、96年度台上字第
    884 號判決意旨參照）。查：1.本件扣案行動電話1 支（內
    含門號0000000000號SIM 卡1 張）為被告所有供聯絡交易販
    賣毒品事宜所用，業據證人乙○○供陳在卷，參以卷附通聯
    紀錄亦足證此部分供述屬實，應依毒品危害防制條例第19條
    第1 項之規定宣告沒收，因該手機及其SIM 卡已經扣案，並
    無不能沒收之情形，自無再予諭知如全部或一部不能沒收時
    ，追徵其價額之必要。2.被告販賣第三級毒品愷他命所得23
    00元（計算公式：400+800+1100=2300 ），雖未扣案，惟係
    被告所有並為該犯罪所得之財物，應依毒品危害防制條例第
    19條第1 項之規定諭知沒收，如全部或一部不能沒收時，均
    應以其財產抵償。3.至於98年7 月30日下午4 時35分許，在
    被告桃園縣中壢市○○路97巷23號3 樓住處內，查獲第三級
    毒品愷他命6 包（分別為25.28 公克、7.9 公克、4.18公克
    、2.25公克、0.9 公克、0.8 公克）、電子磅秤1 個、夾鍊
    袋2 包（共計138 個）等物，固有海巡署台中機動查緝隊搜
    索扣押筆錄、臺灣桃園地方法院檢察署扣押物品清單及此有
    內政部警政署刑事警察局98年9 月2 日刑鑑字第0980113541
    號鑑定書各1 份在卷可稽（同前偵卷第12-16 、66-69 頁）
    ，惟上開電子磅秤及夾鍊袋物品扣案之時間為證人乙○○自
    稱由被告處購得毒品後，而無法確定是否為用於本案犯罪之
    物，業如前述，而扣案之白色粉末6 包雖均經鑑定均屬第三
    級毒品愷他命，然無積極證據證明扣得之愷他命及包裝袋與
    本件販賣之毒品為同一批基於營利之意圖而購入之物，未能
    認定已構成犯罪行為，依修正前毒品危害防制條例第18條第
    1 項規定，應另由行政機關依行政程序科以沒入銷燬之處罰
    ，法院不得越權於判決內諭知沒入銷燬，是不併予宣告沒入
    銷燬之，附此敘明。
據上論斷，應依刑事訴訟法第299 條第1 項前段，98年5 月20日
修正前毒品危害防制條例第4 條第3 項、第19條第1 項，刑法第
2 條第1 項但書、第11條、第51條第5 款，判決如主文。
本案經檢察官吳美文到庭執行職務。
中    華    民    國    99    年    6     月    23    日
                  刑事第五庭  審判長法  官  潘政宏
                                    法  官  劉淑玲
                                    法  官  張詠晶
以上正本證明與原本無異。
如不服本判決應於收受本判決後10日內向本院提出上訴書狀，並
應敘述具體理由，如未敘述上訴理由者，應於上訴期間屆滿後20
日內補提理由書狀於本院（均須按他造當事人之人數附繕本）「
切勿逕送上級法院」。
                                    書記官  王峻宏
中    華    民    國    99    年    6     月    28    日
附錄本案論罪科刑依據之法條：
98年5 月20日修正前毒品危害防制條例第4 條第3 項
製造、運輸、販賣第三級毒品者，處五年以上有期徒刑，得併科
新臺幣五百萬元以下罰金。

司法院資訊處製作；財團法人民間司法改革基金會備份。
